臺灣臺南地方法院刑事判決　　　　　　94年度交簡上字第14號
上　訴　人　甲○○
即　被　告
選任辯護人　賴鴻鳴律師
　　　　　　黃俊達律師
　　　　　　莊信泰律師
上列上訴人即被告因公共危險案件，不服本院九十三年度交簡字
第二○四四號中華民國九十三年十二月三十一日第一審判決（起
訴案號：九十三年度偵字第一○九八六號），提起上訴，本院管
轄之第二審合議庭判決如下：
    主    文
上訴駁回。
    事    實
一、甲○○前因違反著作權法案件，經本院以九十二年度簡字第
    九五號判處有期徒刑一年二月，緩刑三年（九十二年七月十
    四日確定），現仍於緩刑期間，猶不知警惕，於民國九十三
    年十月二日晚間十時二十分許，駕駛車牌號碼ＱＥ－六九○
    五號自用小客車，沿台南市○○路由西往東方向行駛，於行
    經該路與長榮路四段之交岔口時，因疏未注意車前狀況，不
    慎撞及沿上開長榮路四段自南往北方向同時行經該交岔路口
    ，由乙○○所騎乘之車牌號碼ＮＸ八－八七一號重型機車，
    致乙○○人車倒地，受有多處挫傷併左腳底撕裂傷等傷害（
    過失傷害部分未據告訴）。詎料甲○○於肇事後，僅停車站
    在該處觀看，並未向前對乙○○採取任何救護措施，或報警
    前來處理，隨即駕車離開現場，嗣經警據報到場處理，查知
    甲○○所駕駛之自小客車車牌號碼後，循線查獲上情。
二、案經臺南市警察局第五分局報請臺灣臺南地方法院檢察署檢
    察官偵查起訴，經本院交通法庭裁定改以簡易判決為處刑。
    理    由
一、訊據被告甲○○對於駕車在前揭時、地不慎與乙○○所騎乘
    之機車發生擦撞致乙○○人車倒地受傷之事實並不爭執，惟
    矢口否認有何肇事逃逸之犯行，辯稱：兩車發生擦撞後，伊
    有下車要回去查看乙○○之傷勢，惟伊走到一半時，就看到
    乙○○已牽起機車並發動離去，而乙○○外觀上並無受傷，
    伊以為乙○○是要各自處理車損的問題，且當時交通流量甚
    大，往來的車輛擋住去路，所以才返回車上駕車離去，伊主
    觀上並無逃逸之故意，至於伊會在偵查中及原審審理時表示
    認罪，是因為檢察官及法官都表示伊的行為就是構成肇事逃
    逸罪，所以才會誤為認罪之表示云云。惟查：
  (一)上開事實業據被告於警詢時自承：發生碰撞肇事後，對方人
    車倒地，伊當時有停車並下車站在車旁觀看，看見對方有爬
    起來並牽起機車，以為對方沒事就離開現場，之後並未與對
    方交談及報警處理即離開現場（見警卷第二頁）；於偵訊時
    坦承：伊是有停車下來，但沒有過去看，有看到被害人牽車
    子起來，伊知道對方有可能有受傷等語（見偵卷第十頁）；
    於本院原審調查時供承：伊當時有下車看，但沒有當面與對
    方見面及瞭解情形，也沒有留下電話等語（見本院九十三年
    交訴字第一五七號卷第十五頁），核與證人即被害人乙○○
    於偵訊時結證稱：我沿長榮路四段經過東豐路，當時是綠燈
    ，後來就被左側來車撞到，撞到後我有倒地，我要把車子牽
    起來，但有點吃力，是路旁的人幫我將車子牽到旁邊，再把
    我送到醫院，路人講說肇事者有停下來看，但他並沒有留下
    任何聯絡方式等語（見偵卷第九頁）；及於本院審理時證稱
    ：撞到我的人沒有靠近我來看我，當時離我約二十公尺，我
    沒有跟他示意說沒有事情，他可以走了，肇事者沒有來看我
    身體哪裡有受傷或機車哪裡毀壞，也沒有談到賠償等語（見
    本院九十四年八月九日審理筆錄第四頁、第五頁）相符。
  (二)至證人即被害人乙○○於本院審理時固另證稱：我當時把車
    子牽起來後就離開了，意思是要各自處理這件事情，是路人
    報警的，我有看到撞到我的人要下車處理這件事情，我受傷
    以後要趕著去辦事情，是路人堅持要送我去醫院的等語（見
    本院卷九十四年八月九日審理筆錄第三、四頁），惟查，證
    人上開證詞已與其於偵訊時證述之內容大相逕庭，且審酌證
    人即被害人乙○○當時已受有多處挫傷併左腳底撕裂傷之傷
    害（見附於警卷第四頁之診斷證明書），於本院審理時猶稱
    自己於本件車禍沒有過失等語（見本院卷九十四年八月九日
    審理筆錄第八頁），衡諸常情，證人乙○○既有受傷且自認
    沒有過失，豈有在肇事者全然無上前聞問之下即不追究之理
    ，是堪認證人之上開證詞乃係因本件車禍業已與被告達成民
    事和解而事後迴護被告之詞，自無從採為有利被告之證據。
  (三)又證人即當時坐在被告所駕車牌號碼ＱＥ－六九○五號自用
    小客車內之乘客丙○○固證稱：當天其坐在車牌號碼ＱＥ－
    六九○五號自用小客車內，其在擦撞後，與被告都有下車觀
    看，看到被害人自己牽著機車走了，外觀上沒有流血或走路
    一跛一跛，其看對方已經牽車走了，所以以為是要各自處理
    等語（見本院卷九十四年八月九日審理筆錄第十頁至第十二
    頁），惟核證人丙○○上述證詞與證人即被害人乙○○於偵
    訊中證稱係路旁的民眾幫忙將車子牽到旁邊，再送其到醫院
    等語不符，且依據警卷所附現場照片觀之，被告與被害人所
    駕之車輛均受有不輕之損壞，被告所駕車輛不但右前車門及
    右前葉子板有凹損，右保險桿有裂痕，右後視鏡並斷裂掉落
    ，右前擋風玻璃亦有碎裂，參之被告於警詢時供稱當時其車
    速約為每小時五十五公里（見警卷第二頁背面）等語，足認
    當時撞擊力道非輕，因此，被告與證人丙○○從車損情形及
    當時車速判斷，均無可能認被害人沒有受傷之理，因此，證
    人丙○○上述證詞顯係事後迴護被告之詞，非可採信。
  (四)另被告辯稱當時交通流量甚大，往來之車輛擋住去路，所以
    才返回車上駕車離去云云，惟查，台南市○○路有極寬之安
    全島可供步行乃眾所周知之事，被告辯稱往來車輛擋住去路
    顯與事實不符，且若當時往來車輛確實眾多者，被告理當更
    應儘速前往被害人身旁實施防護，以避免被害人遭後方車輛
    再次撞及，然被告竟捨此不為，且以此資為辯詞，自無可採
    。
  (五)此外，復有道路交通事故現場圖、道路交通事故調查報告表
    （一）、（二）各一份及事故現場蒐證照片二十張、國立成
    功大學醫學院附設醫院九十三年十月三日第０三四一二五號
    乙種診斷證明書及九十三年十月五日和解書各一紙附於警卷
    可查。
  (六)從而，被告於本院上訴程序中翻異其詞，顯屬事後卸責之詞
    ，殊無可採，本件事證明確，被告犯行洵堪認定。
二、核被告甲○○所為，係犯刑法第一百八十五條之四之肇事逃
    逸罪。原審以罪證明確，依刑事訴訟法第四百四十九條第二
    項、第二百九十九條第一項前段，刑法第一百八十五條之四
    、第四十一條第一項前段，罰金罰鍰提高標準條例第二條之
    規定，逕以簡易判決量處上訴人有期徒刑六月，並諭知易科
    罰金之折算標準，經核認事用法，均無不當，量刑亦屬妥適
    。被告上訴意旨辯稱原判決認定事實不當，求予撤銷改判，
    為無理由，應予駁回。
據上論斷，應依刑事訴訟法第四百五十五條之一第一項、第三項
、第三百六十八條，判決如主文。
本案經檢察官陳本良到庭執行職務。
中　　華　　民　　國　　94　　年　　8 　　月　　23　　日
                  刑事第五庭  審判長法  官  林英志
                                    法  官  包梅真
                                    法  官  張家瑛
右正本證明與原本無異。
本件不得上訴。
                                    書記官  許悉愛
中　　華　　民　　國　　94　　年　　8 　　月　　24　　日
附錄本案論罪科刑法條全文：
刑法第一百八十五條之四
服用毒品、麻醉藥品、酒類或其他相類之物，不能安全駕駛動力
交通工具而駕駛者，處一年以下有期徒刑、拘役或三萬元以下罰
金。
